【裁判字號】    99,小上,113
【裁判日期】    991130
【裁判案由】    清償債務
【裁判全文】
臺灣高雄地方法院民事裁定             99年度小上字第113號
上  訴  人  陳冠諱
被  上訴人  慶聯有線電視股份有限公司
法定代理人  張漢瑋
上列當事人間請求清償債務事件，上訴人對於民國99年8月11日
本院高雄簡易庭99年度雄小字第1288號第一審判決提起上訴，本
院裁定如下：
    主    文
上訴駁回。
第二審訴訟費用新臺幣壹仟伍佰元由上訴人負擔。
    理    由
一、按對於小額程序第一審判決之上訴，非以其違背法令為理由
    ，不得為之；又上訴狀內應記載上訴理由，表明下列各款事
    項：1.原判決所違背之法令及其具體內容。2.依訴訟資料可
    認為原判決有違背法令之具體事實，民事訴訟法第436 條之
    24第2 項、第436 條之25分別定有明文。所謂判決違背法令
    ，乃指判決不適用法規或適用不當，為同法第468 條所明定
    ，此亦為小額事件之上訴程序所準用（民事訴訟法第436 條
    之32第2 項參照）。故對小額訴訟程序之第一審判決提起上
    訴時，其上訴狀或理由書應具體指摘原判決有何不適用法規
    或適用法規不當之情形，並揭示該法規之條項或其內容；若
    係成文法以外之法則，應揭示該法則之旨趣；倘為司法院解
    釋或最高法院之判例，則應揭示該判解之字號或其內容；如
    依民事訴訟法第469 條第1 款至第5 款所列情形為理由時，
    其上訴狀或理由書應揭示合於該條款之事實（最高法院71年
    台上字第314 號判例參照）。又上訴狀或理由書如未依此項
    方法表明，或其表明者，顯與上開條文規定之情形不合時，
    即難認已對判決之違背法令有具體之指摘，其上訴自難認為
    合法（最高法院89年台上字第2469號裁定意旨參照）。另按
    上訴不合法者，第二審法院應以裁定駁回之，民事訴訟法第
    436 條之32第2 項準用第444 條第1 項前段，亦有明文。
二、上訴意旨略以：上訴人於民國97年2 月15日出境美國從事醫
    學研究工作，於99年3 月23日已屆滿2 年，期間均未返國，
    本件訴訟文書是否合法送達，顯有疑問，原審判決有違背調
    查之處，又本件簽約人為翊太開發有限公司（下稱翊太公司
    ），翊太公司之負責人並非上訴人，建物亦係翊太公司所有
    ，上訴人未將建物出租學生使用，為解決有線電視收視問題
    ，始與被上訴簽約，與上訴人完全無關，爰依法提起上訴，
    並聲明：(一)請求廢棄原判決。(二)被上訴人在第一審之訴及假
    執行之聲請均駁回。
三、經查，上訴人戶籍設於高雄市三民區○○○街113 之3 號，
    有戶籍謄本附卷可稽，原審依此址多次送達訴訟文書，分別
    由上訴人之父親或母親以同居人身分代收，上訴人並於99年
    1 月14日對本件支付命令具狀聲明異議，有送達證書、民事
    聲明異議狀在卷可憑，足證本件訴訟文書已合法送達上訴人
    ，上訴人並已知悉有本件訴訟存在，嗣因上訴人出境美國滿
    2 年，其戶籍遭高雄市三民區第一戶政事務所於99年3 月23
    日逕為遷出登記，原審調解通知書亦遭郵務機關以「遷移國
    外新址不明」為由退回，則原審將言詞辯論通知書對上訴人
    為國外公示送達，於法並無違誤，又上訴人之上訴聲請狀雖
    有表明原審判決違背法令，然僅就原審判決有違背調查之處
    及簽約人非上訴人等情為爭執，顯與條文規定之情形不合，
    難認已對判決之違背法令有具體之指摘，自難認其已合法表
    明上訴理由，依首揭說明，應認其上訴為不合法，應予裁定
    駁回。
四、復按於小額訴訟之上訴程序，法院為訴訟費用之裁判時，應
    確定其費用額，民事訴訟法第436 條之19第1 項、第436 條
    之32第1 項定有明文。本件第二審裁判費用為新臺幣1,500
    元，應由上訴人負擔，爰併為裁定如主文第2 項所示。
五、結論：本件上訴為不合法，依民事訴訟法第436 之32第1 項
    、第2 項、第436 條之19第1 項、第444 條第1 項前段、第
    95條、第78條，裁定如主文。
中    華    民    國    99    年    11    月    30    日
                  民事第五庭審判長法  官  張維君
                                  法  官  劉定安
                                  法  官  秦慧君
正本係照原本作成。
如對本裁定抗告須於裁定送達後10日內向本院提出抗告狀，並繳
納裁判費新臺幣1,000元。
中    華    民    國    99    年    11    月    30    日
                                  書記官  胡美儀

司法院資訊處製作；財團法人民間司法改革基金會備份。
